【裁判字號】    96,審再,6
【裁判日期】    970131
【裁判案由】    聲請再審
【裁判全文】
臺灣高雄地方法院民事裁定               96年度審再字第6號
再審原告    甲○○
                        之一號.
再審被告    第一商業銀行股份有限公司
法定代理人  乙○○
訴訟代理人  丙○○
上列當事人間因支付命令事件，再審原告對於民國92年7月25日
本院92年度促字第80400號確定支付命令提起再審之訴，本院裁
定如下：
  主  文
再審之訴駁回。
再審訴訟費用由再審原告負擔。
  理  由
一、再審意旨略以：伊接獲鈞院92年度促字第80400 號支付命令
    （下稱系爭支付命令）時，曾以電話告知相對人系爭支付命
    令應伊給付之款項，並非伊所積欠，伊並未向相對人申請信
    用卡使用或借款，係因身分證遺失，遭人盜用，其他類似情
    形之合作金庫銀行向伊求償，亦經法院判決敗訴確定在案，
    相對人之承辦人員要求伊寄發相關資料，伊乃認為該支付命
    令應已結案，故未對支付命令提出異議，今接奉本院96 年9
    月27日雄院隆96執字第96246 號執行命令通知後，始知悉支
    付命令已經確定。等語。
二、按債務人對於支付命令未於法定期間合法提出異議者，支付
    命令與確定判決有同一之效力。前項支付命令有第496 條第
    1 項之情形者，得提起再審之訴，並以原支付命令之聲請，
    視為起訴。民事訴訟法第521 條第1 項、第2 項定有明文。
    又再審之訴，應於30日之不變期間內提起；前項期間，自判
    決確定時起算，判決於送達前確定者，自送達時起算；其再
    審之理由發生或知悉在後者，均自知悉時起算，民事訴訟法
    第500 條第1 項、第2 項前段亦定有明文。
三、經查，系爭支付命令已於民國92年8 月7 日送達至債務人即
    再審原告之住所「高雄市旗津區○○○○路189 巷34之1號
    」，由再審原告合法收受，有卷附送達證書可稽；且再審原
    告並未於收受後20日內之法定期間聲明異議，上開支付命令
    已於92年8 月28日確定等情，業經本院依職權調取前開支付
    命令卷宗查明屬實；而再審原告遲至96年11月22日方提起本
    件再審之訴，亦有本院收文戳章在卷可憑，顯已逾30日之不
    變期間。
四、至再審原告雖主張其發現支付命令聲請狀內所檢附之增資卡
    內聲請人之簽名並非伊親簽，住址及職業亦不相同，聯絡人
    伊也不認識云云，而依民事訴訟法第496 條第13款當事人發
    現未經斟酌之證物或得使用該證物之再審事由，認再審理由
    係知悉在後，應自知悉時起算云云。惟所謂「發現」應係指
    前不知已存在，其後始知之者而言；然查本件再審原告自陳
    伊於接獲系爭支付命令時，已打電話向再審被告告知有身份
    證被盜用，系爭款項並非伊申請信用卡使用或借款而積欠之
    情形，足見，再審原告顯然於92年8 月間已知悉該事由之存
    在，故其抗辯有發現新事實新證據而聲請再審，顯不足採。
    準此，再審之訴不變期間應自支付命令確定時起算。綜上，
    系爭支付命令既已於92年8 月28日確定，再審原告遲至96年
    11月22日始提起本件再審之訴，已逾30日之再審期間，顯非
    合法，應裁定駁回之。
五、依民事訴訟法第502 條第1 項、第95條、第78條，裁定如主
    文。
中    華    民    國    97    年    1     月    31    日
                      民事第二庭法  官  蘇姿月
正本係照原本作成。
如對本裁定抗告須於裁定送達後10日內向本院提出抗告狀，並繳
納裁判費新台幣1,000元。
中    華    民    國    97    年    1     月    31    日
                                書記官  陳美月


司法院資訊處製作；財團法人民間司法改革基金會備份。
